【裁判字號】    98,裁,1041
【裁判日期】    980430
【裁判案由】    虛報進口貨物產地
【裁判全文】
最  高  行  政  法  院  裁  定
                                      98年度裁字第1041號
上  訴  人  瑛志企業有限公司
代  表  人  甲○○
被 上訴 人  財政部基隆關稅局
代  表  人  呂財益
訴訟代理人  乙○○
            丙○○
上列當事人間因虛報進口貨物產地事件，上訴人對於中華民國97
年12月25日臺北高等行政法院96年度訴字第3591號判決，提起上
訴，本院裁定如下：
    主  文
上訴駁回。
上訴審訴訟費用由上訴人負擔。
    理  由
一、按對於高等行政法院判決之上訴，非以其違背法令為理由，
    不得為之，行政訴訟法第242條定有明文。依同法第243條第
    1項規定，判決不適用法規或適用不當者，為違背法令；而
    判決有同條第2項所列各款情形之一者，為當然違背法令。
    是當事人對於高等行政法院判決上訴，如依行政訴訟法第24
    3條第1項規定，以高等行政法院判決有不適用法規或適用不
    當為理由時，其上訴狀或理由書應有具體之指摘，並揭示該
    法規之條項或其內容；若係成文法以外之法則，應揭示該法
    則之旨趣；倘為司法院解釋或本院之判例，則應揭示該判解
    之字號或其內容。如以行政訴訟法第243條第2項所列各款情
    形為理由時，其上訴狀或理由書，應揭示合於該條項各款之
    事實。上訴狀或理由書如未依此項方法表明，或其所表明者
    與上開法條規定不合時，即難認為已對高等行政法院判決之
    違背法令有具體之指摘，其上訴自難認為合法。
二、本件上訴人對於高等行政法院判決上訴，主張：被上訴人迄
    今均未能提出中國大陸有何產地是有種植韓國寒地種大蒜，
    是被上訴人認定事實顯然無據；又以駐外單位查證證實並無
    「北韓出口報單」，然被上訴人卻以上訴人無法提出本件「
    北韓出口報單」為由認定系爭貨物產地為中國大陸，顯然違
    反證據法則。上訴人已提出北韓官方出具之「產地證明書」
    即為系爭貨物之「產地證明文件」；又「進口貨物原產地認
    定標準參考事項」係屬海關認定產地之解釋性行政規則，不
    得增加法律所無之限制，是被上訴人要求上訴人必須提供「
    經北韓海關查驗之出口申報單」、「北韓海關檢查費繳納證
    」等相關北韓通關文件，逾越母法「產地證明文件」之文意
    解釋範圍，增加母法所無之申報義務。原判決未依職權詳細
    調查證據，對上訴人所提證據未敘明何以不採信之理由，且
    不依論理及經驗法則判斷事實真偽，顯有判決不備理由及理
    由矛盾、判決不依證據之違背法令等語，為其理由。惟原判
    決認上訴人未能提供船舶、貨櫃動態資料、北韓出口商出口
    報單、雙方買賣契約、付款證明、經北韓海關查驗之出口申
    報單、繳納出口關稅之稅款繳納證、北韓海關檢查費繳納證
    等北韓通關文件，而僅提出之文件產地證明正本與植物檢疫
    證明書影本等北韓單據，該等單據雖經被上訴人委請新加坡
    代表處向北韓駐新加坡大使館查證無誤，惟駐外單位所查證
    者，僅能證明出具該文書之簽章為真正，並未至產地實地查
    訪，故駐外單位所查證者，並不涉及文件所載內容是否屬實
    ；該等單據縱係北韓所核發，惟該等證明事項既與事實認定
    之結果不符，仍非可信。又由有關北韓海關之海關登記及手
    續第10條規定可知，北韓對進出口申報及徵收關稅之程序，
    十分嚴謹；且北韓海關與檢疫機關分屬不同業務執掌機關，
    其所需文件應不相同；又目前世界各國為有效管理其進出口
    貿易，對進出口貨物之申報均有一定之申報規範及程序，進
    出口報單即為最基本之申報文件，上訴人未能提出北韓「出
    口報單」，即稱現今北韓海關官方並無制式之出口報單，尚
    難採信。再者，被上訴人經由Google網路搜尋系統查得「監
    察院監察調查處糾正案文」公文書乙紙，其上第3頁即載明
    北韓確有出口報單資料之事實，上訴人稱現今北韓海關官方
    並無制式之出口報單，核與事實不符。又中國大陸所產蒜頭
    ，係屬管制進口貨品項目，廠商如欲進口北韓生產之蒜頭，
    為免被認係進口中國大陸蒜頭，應以直接自北韓出口或經日
    本等國轉運出口方為常態；又本件來貨貨上及外包裝袋均未
    標示產地，與一般正常貿易情形迥異。上訴人所稱系爭貨物
    係自北韓出口轉運來台，自不足採等情，業於判決理由內詳
    為論述。上訴意旨雖以該判決違背法令為由，核其所陳上述
    理由，無非係再執業經原審論斷不採之前詞，進而就原審取
    捨證據、認定事實之職權行使，指摘其為不當，並就原審已
    論斷者，泛言不備理由，或就原審所為論斷，泛言有不適用
    法規及適用法規不當之違法，而未具體表明原判決有何合於
    不適用法規、適用法規不當、或行政訴訟法第243條第2項所
    列各款之情形，難認對該判決之如何違背法令已有具體之指
    摘。依首揭說明，應認其上訴為不合法。
三、據上論結，本件上訴為不合法，依行政訴訟法第249條第1項
    前段、第104條、民事訴訟法第95條、第78條，裁定如主文
    。
中    華    民    國    98    年    4     月    30    日
                    最高行政法院第四庭
                        審判長法官  劉  鑫  楨
                              法官  吳  慧  娟
                              法官  黃  淑  玲
                              法官  劉  介  中
                              法官  曹  瑞  卿
以  上  正  本  證  明  與  原  本  無  異
中    華    民    國    98    年    5     月     1    日
                              書記官  王  史  民


司法院資訊處製作；財團法人民間司法改革基金會備份。
